【裁判字號】    97,訴,1109
【裁判日期】    970829
【裁判案由】    毒品危害防制條例
【裁判全文】
臺灣基隆地方法院刑事判決              97年度訴字第1109號
公  訴  人  臺灣基隆地方法院檢察署檢察官
被      告  乙○○
上列被告因違反毒品危害防制條例案件，經檢察官提起公訴（97
年度毒偵字第978 號），被告並為有罪陳述，本院合議庭乃裁定
由受命法官獨任以簡式審判程序進行審理，並判決如下：
    主  文
乙○○施用第一級毒品，累犯，處有期徒刑柒月。扣案之第一級
毒品海洛因貳包（驗餘後淨重合計零點玖陸捌公克）併同無從
與之完全析離之分裝袋貳只，均沒收銷燬、注射針筒壹支，沒收
。
    事  實
一、前案紀錄：
  (一)乙○○前因初犯施用毒品案件，經觀察、勒戒後，認無繼續
    施用毒品之傾向，於民國88年7 月21日經釋放出所，並由臺
    灣士林地方法院檢察署檢察官於88年7 月19日，以88年度偵
    字第5550號為不起訴處分確定。
  (二)又分別因(甲)二犯施用毒品案件，經觀察、勒戒後，認有繼續
    施用毒品之傾向，經法院裁定強制戒治（俟90年2 月16日始
    因停止戒治並付保護管束而經釋放出所；90年9 月1 日管束
    期滿未經撤銷而完成其毒癮戒斷療程），並由臺灣士林地方
    法院檢察署檢察官提起公訴，經臺灣士林地方法院於90年7
    月16日，以90年度訴字第102 號判決有期徒刑八月、五月、
    三月，應執行有期徒刑一年二月確定；(乙)犯傷害案件，經臺
    灣士林地方法院於90年12月31日，以90年度易字第793 號判
    決有期徒刑四月確定。所犯(甲)(乙)二案，則經合併計算執行期
    間，90年12月18日發監執行、92年5 月23日執行完畢（構成
    累犯）。
  (三)其後，復分別因(丙)於前揭(二)(甲)所述之強制戒治執行完畢以後
    之五年以內，再犯施用毒品案件（三犯施用毒品案件；施用
    毒品時間：自93年1 月初某日起，至94年1 月13日止），由
    臺灣士林地方法院檢察署檢察官提起公訴，經臺灣士林地方
    法院於94年1 月24日，以93年度訴字第406 號判決有期徒刑
    一年二月、十月，應執行有期徒刑一年十月確定；(丁)犯詐欺
    案件，經本院於94年9 月9 日，以94年度基簡字第679 號判
    決有期徒刑四月確定；(戊)違反動產擔保交易法案件，經臺灣
    板橋地方法院於95年6 月30日，以95年度簡字第3925號判決
    有期徒刑四月確定。所犯(丙)(丁)二案，則經合併定刑為有期徒
    刑二年一月（本院95年度聲字第611 號裁定），再與所犯(戊)
    案合併計算執行期間，94年5 月31日發監執行、96年4 月17
    日假釋出監，96年8 月24日假釋期滿未經撤銷，其未執行之
    刑，以已執行論（構成累犯）。
  (四)繼而再分別因(己)四犯施用毒品案件（施用毒品時間：96年6
    月28日、96年7 月21日、96年8 月3 日），由臺灣臺北地方
    法院檢察署檢察官提起公訴，經臺灣臺北地方法院於97年2
    月13日，以96年度訴字第1475號判決有期徒刑一年二月、一
    年二月、一年二月，應執行有期徒刑三年確定而未發監；(庚)
    五犯施用毒品案件（施用毒品時間：96年10月19日），由臺
    灣臺北地方法院檢察署檢察官提起公訴，經臺灣臺北地方法
    院於97年3 月27日，以97年度訴字第52號判決有期徒刑一年
    確定而未發監（以上，均不構成累犯）。
二、本案事實：
    乙○○猶不思戒除毒癮，復基於施用第一級毒品海洛因之犯
    意，於97年4 月1 日中午12時，在基隆市長庚醫院第1007號
    病房廁所內，將稀釋後之海洛因置入注射針筒再持以施打血
    管，藉以施用第一級毒品海洛因1 次。乃為警於同日下午1
    時20分，在上址搜索查獲，並扣得乙○○所有之第一級毒品
    海洛因2 包（驗餘後淨重合計0.9368公克）及注射針筒1 支
    ，經採其尿液送驗，結果呈嗎啡（海洛因代謝後尿液檢出成
    份）陽性反應，而悉上情。
三、案經臺北縣政府警察局金山分局移送臺灣基隆地方法院檢察
    署檢察官偵查起訴。
    理  由
壹、程序事項
    本案被告乙○○所犯者非為死刑、無期徒刑、最輕本刑為三
    年以上有期徒刑之罪或高等法院管轄之第一審案件，其於準
    備程序進行中，先就被訴事實為有罪之陳述，經告知其簡式
    審判程序之旨，並聽取公訴人、被告之意見後，本院業已依
    刑事訴訟法第二百七十三條之一第一項規定，裁定由受命法
    官獨任以簡式審判程序進行本案之審理。
貳、實體事項
一、前揭事實業據被告乙○○於本院審理時坦承在卷，且有被告
    所有之注射針筒1 支、第一級毒品海洛因2 包（驗餘後淨重
    合計0.9368公克）扣案暨交通部民用航空局航空醫務中心97
    年4 月22日航藥鑑字第0972161 號鑑定書1 紙在卷可佐。又
    被告為警查獲而採集之尿液檢體，經送請臺灣檢驗科技股份
    有限公司以氣相層析質譜儀法為確認檢驗之結果，呈嗎啡（
    海洛因代謝後尿液檢出成份）陽性反應。此亦有臺灣檢驗科
    技股份有限公司97年4 月17日CH/2008/40287 號濫用藥物檢
    驗報告1 份，暨足與上開檢驗報告相對應之尿液檢體對照表
    1 件在卷可憑；參之以酵素免疫分析或薄層定性分析等方式
    為初步篩檢者，檢驗結果雖有相當程度偽陽性之可能，然以
    氣（液）相層析、質譜分析之儀器為交叉確認者，檢驗結果
    出現偽陽性之機率則極低，因而具有公信力，核足為對涉嫌
    人不利之認定；尤以「毒品施用後於尿液、血液中可檢出之
    最大時限，與施用劑量、施用頻率、施用方式、施用者飲水
    量之多寡、個人體質、代謝情況、檢體收集時間點及所用檢
    測方法之靈敏度等因素有關，因個案而異。依據Clarke's I
    solation Identification of Drugs第二版記載，血液中藥
    物之半衰期（濃度減半所需時間）分別為古柯鹼0.7-1.5 小
    時、海洛因3 分鐘（其代謝物為嗎啡2-3 小時）、嗎啡2-3
    小時、大麻20-36 小時、安非他命12小時（當尿液偏酸性時
    ，為4-8 小時）、甲基安非他命9 小時、Ketamine2-4 小時
    ，而MDMA約8.49小時。一般於尿液中可檢出之最大時限，古
    柯鹼為施用後1-4 天、海洛因2-4 天、嗎啡2-4 天、大麻1-
    10天、安非他命1-4 天、甲基安非他命1-5 天、MDMA1-4 天
    、MDA 1-4 天、Ketamine2-4 天。」此復曾經行政院衛生署
    藥物食品檢驗局以92年7 月23日管檢字第0920005609號函釋
    在案。勾稽以觀，足見被告於本院審理時之任意性自白，與
    事實相符，堪可採信。再者，被告查有如本判決事實欄一所
    載施用毒品之前案紀錄。觀諸卷附臺灣高等法院被告前案紀
    錄表、不起訴處分書、刑事判決之內容即明。從而，本案事
    證明確，被告於初犯施用毒品案件之五年以內，再犯施用毒
    品之犯行，堪可認定，應依法論科。
二、論罪科刑：
  (一)查海洛因、安非他命類分別係毒品危害防制條例所列管之第
    一級、第二級毒品，此為該條例第二條第二項第一款、第二
    款所明定。按犯毒品危害防制條例第十條之罪（施用毒品罪
    ）者，檢察官應聲請法院裁定，令被告入勒戒處所觀察、勒
    戒，經勒戒處所陳報，認受觀察、勒戒人無繼續施用毒品傾
    向者，應即釋放，並為不起訴之處分；認有繼續施用毒品傾
    向者，即應聲請法院裁定令入戒治處所強制戒治，俟強制戒
    治期滿釋放，再為不起訴之處分。惟依上揭規定觀察勒戒或
    強制戒治執行完畢釋放後，五年內再犯毒品危害防制條例第
    十條之罪（施用毒品罪）者，檢察官即應依法追訴，毒品危
    害防制條例第二十條第一項、第二項、第二十三條第二項分
    別定有明文。
  (二)核被告於初犯施用毒品案件以後之五年以內，再犯施用第一
    級毒品海洛因之行為，係犯毒品危害防制條例第十條第一項
    之施用第一級毒品罪。被告施用毒品前後持有第一級毒品海
    洛因之低度行為，應為其施用第一級毒品之高度行為所吸收
    ，不另論罪。
  (三)被告查有如本判決事實欄一(二)(三)所載之犯罪科刑及刑之執行
    情形，此有臺灣高等法院被告前案紀錄表在卷可考。乃於前
    案有期徒刑執行完畢後，五年以內，故意再犯本起最重本刑
    有期徒刑以上之罪，為累犯，應依刑法第四十七條第一項規
    定，加重其刑。
  (四)本院審酌被告犯罪之動機、吸食頻率、曾有施用毒品之前科
    仍不知戒除，惟慮及其犯後坦承犯行、所犯乃戕害自己身心
    健康，尚未危及他人等一切情狀，量處如主文所示之刑。
  (五)扣案之白色粉末2 包（驗餘後淨重合計0.9368公克），核屬
    毒品危害防制條例第二條第一項所列管之第一級毒品海洛因
    ，此有交通部民用航空局航空醫務中心97年4 月22日航藥鑑
    字第0972161 號鑑定書1 紙附卷足考，併同無從與之完全析
    離之分裝袋1 只，均應依毒品危害防制條例第十八條第一項
    前段規定，宣告沒收併銷燬之。至扣案之注射針筒1 支，則
    為一般市售藥用注射針筒，核非專供施用毒品之器具，此亦
    經本院當庭勘驗無訛（參見本院審判筆錄）；兼以併係被告
    所有，供本案犯罪之所用，此亦據被告敘明在卷（參見本院
    審判筆錄），爰依刑法第三十八條第一項第二款規定，宣告
    沒收。至扣案之裝海洛因糖果袋1 個、分裝杓3 支、電子磅
    秤1 臺及分裝袋34個，因非被告所有供本案犯罪所用之物，
    此亦悉經本院當庭提示由被告辨識確認無誤（參見本院審判
    筆錄），而與本案核無關聯，是本院當無隨案併予宣告沒收
    之法律依據，為免疑異，爰特此指明。
據上論斷，應依刑事訴訟法第二百七十三條之一第一項、第二百
九十九條第一項前段，毒品危害防制條例第二十三條第二項、第
十條第一項、第十八條第一項前段，刑法第十一條、第四十七條
第一項、第三十八條第一項第二款，判決如主文。
本案經檢察官甲○○到庭執行職務。
中    華    民    國    97    年    8     月    29    日
                  刑事第四庭法  官  王慧惠
以上正本證明與原本無異。
如不服本判決應於收受本判決後10日內向本院提出上訴書狀，其
未敘述上訴理由者，並得於提起上訴後10日內向本院補提理由書
狀（均須按他造當事人之人數附繕本）「切勿逕送上級法院」。
中    華    民    國    97    年    8     月    29    日
                            書記官  王一芳
附錄論罪法條：
毒品危害防制條例第10條第1 項
施用第一級毒品者，處6 月以上5 年以下有期徒刑。


司法院資訊處製作；財團法人民間司法改革基金會備份。
